【裁判字號】    98,交聲,268
【裁判日期】    981028
【裁判案由】    違反道路交通管理處罰條例聲明異議
【裁判全文】
臺灣花蓮地方法院交通事件裁定         98年度交聲字第268號
原處分機關  交通部公路總局臺北區監理所花蓮監理站
異  議  人
即受處分人  甲○○
上列異議人即受處分人因違反道路交通管理處罰條例案件，對於
交通部公路總局臺北區監理所花蓮監理站民國98年8月5日所為之
處分（處分案號：花監違字第裁 00-00000000號），聲明異議，
本院裁定如下：
    主  文
原處分撤銷。
甲○○汽車駕駛人，駕駛汽車不遵守道路交通標線之指示，處罰
鍰新臺幣玖佰元。
    理  由
一、原處分機關略以：異議人即受處分人甲○○（下稱異議人）
    於98年6月23日18時20分許，騎乘車牌號碼189-DBC號普通重
    型機車，在花蓮市○○路由西往東方向行駛至有交通號誌之
    交岔路口（永興路、中美路口），紅燈時迴轉永興路對向車
    道，為花蓮縣警察局花蓮分局執勤員警當場攔停，並以異議
    人違反道路交通管理處罰條例第 53條第1項規定，掣開花警
    交字第P00000000通知單舉發，原處分機關即於 98年8月5日
    依違反道路交通管理處罰條例第 53條第1項，裁處異議人罰
    鍰新臺幣1,800元，並依同條例第 63條第1項記違規點數3點
    。
二、異議意旨略以：異議人當時洽花蓮縣花蓮市○○路行經花蓮
    市○○路與中美路交岔路口之時，僅係於紅燈號誌之情形下
    迴轉駛入永興路之對向車道，且距中美路還有一大段距離，
    ，並非闖越紅燈，且連行人穿越線都未跨越，又花蓮縣警察
    局花蓮分局之回函，僅指出異議人當天確實於紅燈時逕自迴
    轉，卻完全未曾說明為什麼該路口紅燈迴轉是屬闖紅燈的違
    規行為，為此不服原處分，而聲明異議等語。
三、按駕駛人駕駛汽車，應遵守道路交通標誌、標線、號誌之指
    示，並服從交通指揮人員之指揮，道路交通安全規則第90條
    前段定有明文。次按道路交通標誌標線號誌設置規則第 206
    條第5項第1款規定「圓形紅燈」之行車管制號誌係表示禁止
    車輛通行，並不得超越停止線或進入路口。又停止線，用以
    指示行駛車輛停止之界限，車輛停止時，其前懸部分不得伸
    越該線。道路交通標誌標線號誌設置規則第170條第1項亦定
    有明文。再按道路交通管理處罰條例第60條第2項第3款規定
    ：「汽車駕駛人，駕駛汽車有下列情形之一，而本章各條無
    處罰之規定者，處新臺幣 900元以上1800元以下罰鍰：三、
    不遵守道路交通標誌、標線、號誌之指示。」定有明文。
四、經查：
  (一)異議人於98年6月23日18時20分許，騎乘車牌號碼189-DBC號
    重型機車，由花蓮市○○路與中美路交岔路口之時，於紅燈
    號誌之情形下迴轉駛入永興路之對向車道一節，為異議人所
    不爭執，有舉發通知單影本 1張附卷可稽，應堪認定為真實
    。
  (二)再按闖紅燈之行為指車輛面對圓形紅燈時仍逕予穿越路口至
    銜接路段，含左轉、直行、迴轉及右轉（依箭頭綠燈允許行
    駛者除外）。有繪設路口範圍者：車輛無視於紅燈警示，有
    穿越路口之意圖，而車身已伸入路口範圍亦視為闖紅燈；若
    僅伸越停止線而未達路口範圍者，則視為不遵守標線指示。
    無繪設路口範圍者：以車輛無視於紅燈號誌，而有穿越路口
    之企圖，其車身並已伸越停止線並足以妨害其他方向人（若
    有行人穿越道）、車通行者亦以闖紅燈論處；若僅車身伸越
    停止線則以不遵守標線指示視之。目前交岔路口已繪設網狀
    黃線區者暫以該範圍視作路口，此有交通部 82年4月22日交
    路（82）字第009811號函附卷可考。再查，本件違規之交岔
    路口並未繪設網狀黃線區○○路口設置明確之停止線，此有
    花蓮縣警察局98年9月30日花警交字第 0980025795號函所附
    照片 2張可參。又異議人係在紅燈燈號顯示時，穿越停止線
    ，惟到達斑馬線前業經迴轉於對向車道，已如前述，復參諸
    上開花蓮縣警察局函所附照片，可知異議人當時迴轉之位置
    並未到達斑馬線，是以未妨害行人之通行，且依其所在位置
    亦未妨害其他方向車輛之通行，是依前揭交通部前揭函文，
    異議人僅係不遵守標線指示之違規行為，尚難認定其為闖紅
    燈之行為。
三、揆諸前揭說明，本件異議人係紅燈穿越停止線，原處分機關
    以其有駕車行經有燈光號誌管制之交岔路口闖紅燈之行為，
    而依道路交通管理處罰條例第53條第1項規定，裁處罰鍰1,8
    00元，認定事實，適用法律均有不當，即屬無可維持。
    準此，本件異議雖無理由，惟原處分既經異議且有上述違誤
    ，應予撤銷，另依道路交通管理處罰條例第60條第2項第3款
    、違反道路交通管理事件統一裁罰基準表之規定，裁罰如主
    文第2項所示。
據上論斷，依道路交通案件處理辦法第20條前段，裁定如主文。
中    華    民    國    98    年    10    月    28    日
                  交通法庭      法 官   沈培錚
上列正本證明與原本無異。
如對本裁定不服，應於送達後 5日內，向本院提出抗告狀（應抄
附繕本）。
中    華    民    國    98    年    10    月    30    日
                                書記官


司法院資訊處製作；財團法人民間司法改革基金會備份。
